臺灣基隆地方法院刑事判決　
110年度醫訴字第1號
公  訴  人  臺灣基隆地方檢察署檢察官
被      告  張凱勝



選任辯護人  楊思勤律師
上列被告因違反醫師法案件，經檢察官提起公訴（110年度醫偵
字第6號），被告於本院準備程序中就被訴事實為有罪之陳述，
本院合議庭裁定由受命法官獨任依簡式審判程序審理，並判決如
下：
    主  文
張凱勝犯醫師法第二十八條前段之非法執行醫療業務罪，處有期
徒刑陸月，如易科罰金，以新臺幣壹仟元折算壹日，併科罰金新
臺幣叁拾萬元，罰金如易服勞役，以新臺幣壹仟元折算壹日。扣
案之齒模蒸架肆組、齒模架叁個、齒模壹個、牙科模型蜡叁盒、
石膏粉壹罐、拋光機頭壹盒、酒精燈壹組、拋光機壹支、直絲頰
面管壹盒、石蠟壹盒、暫時凝固膠壹盒、齒科咬合紙壹盒、塑膠
碗壹個，均沒收之。
    事  實
一、張凱勝於民國92年間在中國取得牙醫師執業資格，然明知其
    在台灣未取得合法牙醫師資格，不得在台灣擅自執行醫療行
    為，竟基於執行醫療業務之接續犯意，自94年起至106年間
    ，在基隆巿七堵區明德一路197號2樓所經營之「正安牙所」
    ，為吳佩玲治療蛀牙、裝設牙套之醫療行為，另於109年4月
    起至同年6月間，為楊忠貴施作拔牙、裝設假牙等醫療行為
    。嗣因吳佩玲之牙齒經治療後仍感不適，張凱勝均未予處理
    ，吳佩玲覺得其看診情況有異，要求楊忠貴前往看診時確認
    張凱勝有無醫師證照，楊忠貴在上開牙所內以手機拍照遭制
    止，即將上情告知吳佩玲，吳佩玲至正安牙所質問，與張凱
    勝妻子發生拉扯而報警處理，復至臺灣基隆地方檢察署對張
    凱勝提出告發，嗣經警於110年3月8日持本院核發之搜索票
    ，至上開處所搜索，扣得張凱勝執業所用之齒模蒸架4組、
    齒模架3個、齒模1個、牙科模型蜡3盒、石膏粉1罐、拋光機
    頭1盒、酒精燈1組、拋光機1支、直絲頰面管1盒、石蠟1盒
    、暫時凝固膠1盒、齒科咬合紙1盒、塑膠碗1個。
二、案經吳佩玲、楊忠貴訴由臺灣基隆地方檢察署檢察官偵查後
    提起公訴。
    理  由
一、本案被告所犯為死刑、無期徒刑或最輕本刑為3年以上有期
    徒刑或高等法院管轄第一審案件以外之罪，其於準備程序中
    就被訴事實為有罪之陳述，經告知簡式審判程序之旨，並聽
    取檢察官、被告及辯護人之意見後，本院裁定依簡式審判程
    序進行審理，是本案之證據調查，依刑事訴訟法第273條之2
    規定，不受同法第159條第1項、第161條之2、第161條之3、
    第163條之1及第164條至第170條規定之限制。
二、上開犯罪事實，業據被告張凱勝於準備程序及審理中均坦承
    不諱，核與證人即告訴人吳佩玲、楊忠貴、證人即販售牙材
    之楊玉龍於偵訊情節證述大致相符，並有「正安牙科診所」
    名片翻拍照片、基隆巿七堵區明德一路197號2樓Google 街
    景照片、現場照片、吳佩玲、楊忠貴手繪現場平面圖、牙材
    收據、被告與楊玉龍之微信對話記錄、「正安牙科診所」裝
    設室內電話之使用者申登資料、雙向通聯記錄、衛生福利部
    「正安牙科診所」醫事查詢結果、基隆巿七堵區明德一路19
    7號2樓建物登記謄本、108年課稅明細附卷暨齒模蒸架4組、
    齒模架3個、齒模1個、牙科模型蜡3盒、石膏粉1罐、拋光機
    頭1盒、酒精燈1組、拋光機1支、直絲頰面管1盒、石蠟1盒
    、暫時凝固膠1盒、齒科咬合紙1盒、塑膠碗1個扣案可稽。
    堪認被告上開任意性自白核與事實相合，被告犯行均堪以認
    定，應依法論科。　　
三、論罪科刑
　㈠核被告所為，係犯醫師法第28條第1 項之非法執行醫療業務
    罪。又按醫師法第28條所謂之醫療業務，係指以醫療行為為
    職業者而言，乃以延續之意思，反覆實行同種類之行為為目
    的之社會活動，當然包含多數之行為，是該條所謂之執行醫
    療業務，立法本旨即包含反覆、延續執行醫療行為之意，故
    縱多次為眾病患為醫療行為，雖於各次醫療行為完成時，即
    已構成犯罪，然於刑法評價上，則以論處單純一罪之集合犯
    為已足（最高法院100 年度台上字第5169號判決參照）。查
    被告自94年間某日起至109 年6 月間之時間內，所為多次執
    行醫療業務行為，顯具有不斷反覆實施之特性，故在行為概
    念上，應評價認係包括一罪之集合犯，而僅論以一罪。
　㈡爰審酌被告在中國取得牙醫師資格（見本院卷第31-33頁中華
    人民共和國醫師資格證書影本），固得在中國地區執行業務
    ，然在台灣並未取得合法牙醫師資格，即率爾執行牙醫師醫
    療業務行為，破壞國家為保障全體國民健康所設立之醫師證
    照制度，又因違法執業，倘於其執行醫療行為時，遇有突發
    狀況，將可能恐遭查緝而蓄意隱暪病況，造成病患受害，此
    後果絕非被告所能彌補，所生危害非輕，所為應予非難，惟
    念及被告犯後終能坦承犯行，態度尚佳，且業已自行返還證
    人楊忠貴給付之費用等情，業據楊忠貴自述在卷（109醫他8
    號卷第59頁），兼衡其犯罪所生危害之程度、犯罪之動機、
    目的、手段、智識程度暨業醫之家庭生活經濟狀況等一切情
    狀，量處如主文所示之刑，並分別諭知易科罰金、易服勞役
    之折算標準，以示懲儆。至被告及辯護人雖請求就所處之刑
    同時諭知緩刑，然查被告在台灣違法執業時間長達10餘年，
    時間非短，且本案係因病患自行發覺被告行醫環境有異，始
    為檢舉，綜上情節，本院既已斟酌本案情節而量處最低刑，
    惟認不宜逕予宣告緩刑，併予敘明。
　㈢沒收：
　⒈供犯罪所用之物，屬於犯罪行為人者，得沒收之，刑法第38
    條第2 項前段定有明文。扣案之齒模蒸架4組、齒模架3個、
    齒模1個、牙科模型蜡3盒、石膏粉1罐、拋光機頭1盒、酒精
    燈1組、拋光機1支、直絲頰面管1盒、石蠟1盒、暫時凝固膠
    1盒、齒科咬合紙1盒、塑膠碗1個，為被告所有供犯罪所用
    之物，業據其自陳在卷，爰依前開規定諭知沒收。至扣案之
    注射針頭100支、磷酸鹽1瓶及丙烯酸樹脂1瓶部份，被告自
    述係其女兒所有，與本案無涉，爰不併宣告沒收。
　⒉至被告執業收費之犯罪所得部份，被告業已將款項返還予楊
    忠貴，另吳佩玲已對被告提起附帶民事訴訟請求賠償，如再
    宣告沒收，即有過苛，是本院不再予以宣告沒收。　
據上論斷，應依刑事訴訟法第273條之1第1項、第299條第1項前
段，醫師法第28條、刑法第11條前段、第41條第1 項前段、第42
條第3項前段、第38條第2 項前段，判決如主文。
本案經檢察官劉星汝提起公訴，檢察官陳宜愔到庭執行職務。
中　　華　　民　　國　　110 　年　　10　　月　　14　　日
                  刑事第五庭法　官　吳佳齡
以上正本證明與原本無異。
如不服本判決應於收受送達後20日內向本院提出上訴書狀，並應
敘述具體理由；其未敘述上訴理由者，應於上訴期間屆滿後20日
內向本院補提理由書（均須按他造當事人之人數附繕）「切勿逕
送上級法院」。
中　　華　　民　　國　　110 　年　　10　　月　　15　　日
                                書記官　陳胤竹
附錄論罪法條：
醫師法第28條
未取得合法醫師資格，執行醫療業務者，處6個月以上5年以下有
期徒刑，得併科新臺幣30萬元以上150萬元以下罰金。
但合於下列情形之一者，不罰：
一、在中央主管機關認可之醫療機構，於醫師指導下實習之醫學
    院、校學生或畢業生。
二、在醫療機構於醫師指示下之護理人員、助產人員或其他醫事
    人員。
三、合於第11條第1項但書規定。
四、臨時施行急救。